臺灣臺北地方法院刑事判決　　　　　　　　　　　　　九十三年度交易字第八六號
　　公　訴　人　臺灣臺北地方法院檢察署檢察官
　　被　　　告　丙○○
右列被告因公共危險等案件，經檢察官聲請簡易判決處刑（九十二年度偵字第二二五
一八號），本院臺北簡易庭認不宜以簡易判決處刑，移由本院刑事庭依通常程序審理
，因被告於準備程序進行中就被訴事實為有罪之陳述，且所犯非死刑、無期徒刑、最
輕本刑為三年以上有期徒刑之罪或高等法院管轄第一審案件，經告知簡式審判程序之
旨，並聽取檢察官、被告之意見後，經本院合議庭裁定由受命法官獨任進行簡式審判
程序，本院判決如左：
    主    文
丙○○因過失傷害人，處有期徒刑陸月，如易科罰金，以佰元折算壹日；又服用酒
類，不能安全駕駛動力交通工具而駕駛，處有期徒刑月，如易科罰金，以佰元折
算壹日。應執行有期徒刑捌月，如易科罰金，以佰元折算壹日。
    事    實
一、丙○○所考領之普通小型車駕駛執照，自民國九十二年四月九日起至九十三年四
    月八日止經吊扣；於普通小型車駕駛執照吊扣期間內之九十二年八月二十八日晚
    間服用酒類，明知其已因服用酒類達不能安全駕駛動力交通工具之程度，仍於同
    日晚間八時十五分許，駕駛動力交通工具車牌號碼六Ｔ－四五八五號自用小客車
    沿同向三車道臺北市○○路北向南方向行駛，行經該路段地面繪有左轉箭頭指向
    線之內側左轉專用車道與和平西路三段Ｔ字型交岔路口，擬左轉東向進入和平西
    路三段之際，原應注意車前狀況、隨時採取必要之安全錯失，而當時天氣晴、夜
    間有照明、視距良好，市區○○道路乾燥、無缺陷及障礙，行車管制號誌運作正
    常，依其智識、能力，又無不能注意之情事，詎丙○○竟因酒後注意力、反應力
    、控制力、判斷力、感知能力均降低、意識不清、未注意車前狀況即貿然前行並
    左轉，適有甲○○騎乘車牌號碼ＲＺＣ－七０三號輕型機車後載乙○○，沿臺北
    市○○路由北向南方向行駛，行至該路段與和平西路三段交岔路口，亦疏未注意
    駕駛人駕駛汽車，應遵守道路交通標誌、標線、號誌之指示，機器腳踏車在同向
    三車道以上道路，均應以兩段方式進行左轉彎，貿然超出南寧路北向南方向中間
    及外側車道車道前方「機車停等區」標線範圍、進入北向南方向內側左轉專用車
    道內，丙○○所駕車輛右前車頭遂猛力撞擊甲○○、乙○○所乘機車左後車尾，
    碰撞後丙○○並未即時為煞車之必要安全措施，反誤油門為煞車，其所駕車輛乃
    續擠壓、推行甲○○、乙○○所乘機車達九六公尺、進入和平西路三段西向東方
    向外側車道始停止，致甲○○受有右肩、左腕關節挫傷、四肢多處擦傷之傷勢，
    乙○○則受有腹部挫傷併肝臟血腫、右第十肋骨、薦椎、第二至第五腰椎橫突骨
    折、多處擦傷之傷勢。丙○○肇事後，於員警據報前往現場處理時，就車禍事故
    部分不逃避接受裁判而當場向警員自首、承認為肇事人而願接受裁判，經警對其
    進行呼氣酒精濃度檢測，丙○○於九十二年八月二十八日晚間八時三十九分許之
    呼氣酒精濃度為０‧八毫克＼公升，因而發覺上情。
二、案經甲○○、乙○○訴由臺北市政府警察局萬華分局報請臺灣臺北地方法院檢察
    署檢察官偵查起訴，因丙○○於準備程序進行中就被訴事實為有罪之陳述，且其
    所犯非死刑、無期徒刑、最輕本刑為三年以上有期徒刑之罪或高等法院管轄第一
    審案件，經告知簡式審判程序之旨，並聽取檢察官、丙○○之意見後，經本院合
    議庭裁定由受命法官獨任進行簡式審判程序。
    理    由
一、訊據被告丙○○對於右揭犯罪事實均坦承不諱，核與告訴人甲○○、乙○○指訴
    情節及臺北市政府警察局萬華分局交通分隊道路交通事故調查報告表、談話紀錄
    表、補充資料表、現場照片、車輛照片、診斷證明書、診斷書、呼氣酒精濃度檢
    測單、刑法第一百八十五條之三案件測試觀察紀錄表、舉發違反道路交通管理事
    件通知單所載相符。而當時天氣晴、夜間有照明、視距良好、市區○○道路乾燥
    、無缺陷及障礙，行車管制號誌運作正常，依被告之智識、能力又無不能注意之
    情事，及臺北市○○路近和平西路三段處北向南方向為三線道，最內側車道地面
    繪有左轉箭頭指向線，為左轉專用車道，中間、外側車道近路口處地面則繪有「
    機車停等區」及右轉箭頭標線，告訴人所乘機車事故後在地面留下起自路口北側
    、南寧路北向南方向內側左轉專用車道前方約一公尺餘、終於和平西路三段西向
    東方向外側車道被告所駕車輛最後停止處左後方、長約九六公尺之刮地痕（計算
    方式：「路口內弧形刮地痕長度」六五公尺，加上「和平西路三段西向東方向跨
    越內側及中間車道、西北－東南走向之直線刮地痕長度」三一公尺，共計九六公
    尺），以及被告於九十二年八月二十八日晚間八時三十九分許之呼氣酒精濃度為
    ０‧八毫克＼公升，並據臺北市政府警察局萬華分局交通分隊及康定路派出所據
    報到場處理之員警測量、採證、標繪、測試後記載明確，有道路交通事故調查報
    告表、現場照片、呼氣酒精濃度檢測單附卷可稽。又被告考領之普通小型車駕駛
    執照業自九十二年四月九日起至九十三年四月八日止經吊扣，此並經本院職權查
    證屬實，有司法院公路監理（車籍資料查詢）連結作業查詢單在卷可考，且經被
    告坦認無訛。
二、按道路交通安全規則所用名詞「汽車」指在道路上不依軌道或電力架線而以原動
    機行駛之車輛（包括機器腳踏車）；前項第一款所指之汽車，如本規則同一條文
    或相關條文就機器腳踏車另有規定者，係指除機器腳踏車以外四輪以上之車輛；
    汽車行駛時，駕駛人應注意車前狀況，隨時採取必要之安全措施；駕駛人駕駛汽
    車，應遵守道路交通標誌、標線、號誌之指示；機器腳踏車行駛之車道及轉彎，
    應依標誌或標線之規定行駛；無標誌或標線者，依左列規定行駛：（三）同向三
    車道以上道路，均應以兩段方式進行左轉彎；機車停等區線用以指示機器腳踏車
    駕駛人於紅燈亮時行駛停等之範圍，其他車種不得在停等區內停留；指向線，用
    以指示車輛行駛方向，以白色箭頭劃設於車道上，道路交通安全規則第二條第一
    項第一款、第二項、第九十四條第三項、第九十條前段、第九十九條第一項第三
    款前段，道路交通標誌標線號誌設置規則第一百七十四條之二第一項前段、第一
    百八十八條第一項定有明文。本件被告於九十二年八月二十八日晚間八時十五分
    許，駕駛動力交通工具車牌號碼六Ｔ－四五八五號自用小客車沿同向三車道臺北
    市○○路北向南方向行駛，行經該路段地面繪有左轉箭頭指向線之內側左轉專用
    車道與和平西路三段Ｔ字型交岔路口，擬左轉東向進入和平西路三段之際，當時
    天氣晴、夜間有照明、視距良好，市區○○道路乾燥、無缺陷及障礙，行車管制
    號誌運作正常，依其智識、能力，又無不能注意之情事，前已述及，被告竟全然
    未察見前方車輛即貿然前行並左轉，適告訴人甲○○騎乘車牌號碼ＲＺＣ－七０
    三號輕型機車後載告訴人乙○○沿臺北市○○路由北向南方向行駛，行至該路段
    與和平西路三段交岔路口，亦疏未注意駕駛人駕駛汽車，應遵守道路交通標誌、
    標線、號誌之指示，機器腳踏車在同向三車道以上道路，均應以兩段方式進行左
    轉彎，貿然超出南寧路北向南方向中間及外側車道車道前方「機車停等區」標線
    範圍、進入北向南方向內側左轉專用車道內，被告所駕車輛右前車頭遂猛力撞擊
    告訴人二人所乘機車左後車尾，碰撞後被告亦未即時為煞車之必要安全措施，反
    誤油門為煞車，其所駕車輛乃續擠壓、推行告訴人所乘機車達九六公尺、進入和
    平西路三段西向東方向外側車道始停止，致告訴人甲○○受有右肩、左腕關節挫
    傷、四肢多處擦傷之傷勢，告訴人乙○○則受有腹部挫傷併肝臟血腫、右第十肋
    骨、薦椎、第二至第五腰椎橫突骨折、多處擦傷之傷勢，被告有疏未注意車前狀
    況、隨時採取必要安全錯失之過失甚明，且其過失行為與告訴人二人之傷勢間，
    有相當因果關係，雖告訴人乙○○所乘機車駕駛人即告訴人甲○○亦有違反機車
    在同向三車道以上路段應以兩段方式左轉及「機車停等區」、「指向線」標線指
    示、侵入內側左轉專用車道，但告訴人之過失並不能解免被告之過失。
三、次按刑法第一百八十五條之三規定所謂「不能安全駕駛」，係抽象危險犯，並不
    以發生具體危險為必要，對於呼氣酒精濃度已達每公升０．五五亳克（０．五五
    亳克＼公升）以上，肇事率為一般正常人之十倍，認為已達不能安全駕車之標準
    ，此業經法務部八十八年五月十八日以法八八檢字第００一六六九號函告週知，
    應為絕對不能安全駕駛動力交通工具；而就醫學文獻所知，酒精對人體造成之影
    響，於呼氣時酒精濃度達每公升０‧二五亳克（約合體內血液中酒精濃度五０亳
    克＼公升或百分之零點零五）即會輕度中毒，造成輕度協調功能降低，呼氣酒精
    濃度達每公升０‧五亳克時（約合體內血液中酒精濃度一００亳克＼公升或百分
    之零點一）屬輕到中度中毒症狀，出現反應較慢、感覺減低、影響駕駛之狀況，
    又飲酒後一小時許，其體內血液酒精濃度可達最高，飲酒一小時後其體內之酒精
    濃度隨即消減，此亦分別有行政院國軍退除役官兵輔導委員會臺北榮民總醫院八
    十八年八月五日（八八）北總內字第二六八六八號函、八十八年十月二十六日（
    八八）院賓文廉字第一三四０七號臺灣高等法院函附台北醫學院附設醫院精神科
    主任蔡尚穎「酒精對人體生理與行為之影響」一文可據。本件被告於九十二年八
    月二十八日晚間服用酒類達呼氣酒精濃度為０‧八毫克＼公升程度，仍於同日晚
    間八時十五分許，駕駛動力交通工具車牌號碼六Ｔ－四五八五號自用小客車沿同
    向三車道臺北市○○路北向南方向行駛，行經該路段與和平西路三段交岔路口，
    當時天氣晴、夜間有照明、視距良好，市區○○道路乾燥、無缺陷及障礙，行車
    管制號誌運作正常，前皆提及，被告左轉東向進入和平西路三段之際，竟全然未
    察見前方車輛狀況，而猛力撞擊前方由告訴人甲○○所騎乘、後載告訴人乙○○
    之車牌號碼ＲＺＣ－七０三號輕型機車左後車尾，碰撞後被告並誤油門為煞車，
    而續擠壓、推行告訴人二人所乘機車達九六公尺、進入和平西路三段西向東方向
    外側車道始停止，業如前述，其呼氣酒精濃度已逾０‧五亳克＼公升，達輕到中
    度中毒，反應較慢、感覺減低、影響駕駛，且其顯已因服用酒類造成注意力、反
    應力、控制力、判斷力、感知能力均降低、意識不清，應認已達不能安全駕駛動
    力交通工具之程度。則本件事證已臻明確，被告犯行均堪認定，應依法論科。
四、核被告所為，係犯刑法第二百八十四條第一項前段因過失傷害人罪、第一百八十
    五條之三服用酒類不能安全駕駛動力交通工具而駕駛罪。被告於普通小型車駕駛
    執照經吊扣期間內酒後駕車肇事致告訴人甲○○、乙○○受傷，係犯前述過失傷
    害人罪，均應依道路交通管理處罰條例第八十六條第一項之規定，各加重其刑；
    惟其因一過失行為同時傷害告訴人甲○○、乙○○二人之身體、健康法益，係以
    一行為觸犯數罪名，為同種想像競合犯，僅成立一過失傷害人罪。又被告所犯上
    開因過失傷害人、服用酒類不能安全駕駛動力交通工具而駕駛二罪，犯意各別、
    行為互殊，應予分論併罰。另被告肇事後，於警員前往現場處理時，就車禍事故
    部分不逃避接受裁判而當場向警員自首、承認為肇事人而願接受裁判，有臺北市
    政府警察局萬華分局交通分隊自首調查報告表可參，被告於有權偵查犯罪之機關
    尚不知犯罪事實及犯罪人之前自首而願接受裁判，應依刑法第六十二條前段之規
    定減輕其刑，並依同法第七十一條第一項規定先加後減其刑。爰審酌被告並無前
    科、素行良好，有臺灣高等法院被告全國前案紀錄表可參，服用酒類達呼氣酒精
    濃度０‧八毫克＼公升、注意力、反應力、控制力、判斷力、感知能力均降低、
    意識不清、嚴重不能安全駕駛之程度，且仍於普通小型車駕駛執照吊扣期間，猶
    執意駕駛動力交通工具自用小客車，危及往來人車生命、身體、健康、財產安全
    ，終因注意力、反應力、控制力、判斷力、感知能力均降低、意識不清，非唯未
    察見前方告訴人所乘機車，且碰撞後猶誤油門為煞車，致擠壓、推行告訴人所乘
    機車達九六公尺，告訴人乙○○傷勢非輕，被告肇事迄今已近一年猶未賠償告訴
    人所受損害，惟犯後旋即自首、坦承犯行，非無悔意，且本件事故之發生，告訴
    人甲○○亦有過失等一切情狀，認檢察官就過失傷害、公共危險罪分別求處有期
    徒刑四月、罰金一萬五千元，猶嫌過輕，而分別量處如主文所示之刑，並諭知如
    易科罰金之折算標準，及定其應執行之刑，以資懲儆。
五、本件被告於準備程序進行中就被訴事實為有罪之陳述，且其所犯非死刑、無期徒
    刑、最輕本刑為三年以上有期徒刑之罪或高等法院管轄第一審案件，經告知簡式
    審判程序之旨，並聽取檢察官、被告之意見後，經本院合議庭裁定由受命法官獨
    任進行簡式審判程序，併此敘明。
據上論斷，應依刑事訴訟法第四百五十二條、第二百九十九條第一項前段、第二百七
十三條之一第一項，道路交通管理處罰條例第八十六條第一項，刑法第一百八十五條
之三、第二百八十四條第一項前段、第五十五條、第六十二條、第四十一條第一項前
段、第二項、第五十一條第五款，罰金罰鍰提高標準條例第一條前段、第二條，判決
如主文。
本案經檢察官張熙懷到庭執行職務。
中　　　華　　　民　　　國　　九十三　　年　　　七　　　月　　二十九　　日
                              臺灣臺北地方法院交通法庭
                                      法　官  洪  文  慧
右正本證明與原本無異。
如不服本判決，應於判決送達後十日內向本院提出上訴狀（應抄附繕本）。告訴人或
被害人如對於本判決不服者，應具備理由請求檢察官上訴，其上訴期間之計算係以檢
察官收受判決正本之日期為準。
                                      書記官  江  虹  儀
中　　　華　　　民　　　國　　九十三　　年　　　七　　　月　　二十九　　日
